【裁判字號】    99,上易,462
【裁判日期】    990512
【裁判案由】    毒品危害防制條例
【裁判全文】
臺灣高等法院臺中分院刑事判決         99年度上易字第462號
上  訴  人
即  被  告  乙○○
上列上訴人因毒品危害防制條例案件，不服臺灣臺中地方法院98
年度易字第2051號中華民國99年2月26日第一審判決（起訴案號
：臺灣臺中地方法院檢察署98年度毒偵字第1580號），提起上訴
，本院判決如下：
    主  文
上訴駁回。
    事  實及理  由
一、本案經本院審理結果，認第一審判決認事用法及量刑均無不
    當，應予維持，並引第一審判決書記載之事實、證據及理由
    。（如附件）
二、被告上訴意旨略以：I本案並未發現相關毒品、施用工具，
    依法無須採尿送驗，醫療機構不該將治療者移送檢警機關；
    II員警應提供乾淨空瓶，當場封緘，才能維護被告利益，本
    件採尿程序損害被告權益；III原審量刑過重云云。
三、本院查：被告前揭上訴理由，於原審法院審理時如何為法院
    所不採，其理由已據原審判決記載甚詳，本院仔細斟酌原審
    判決理由，認其事實之認定、理由之採擇，於相關證據法則
    、經驗法則、論理法則並無違背。原審因而適用刑事訴訟法
    第二百九十九條第一項前段，毒品危害防制條例第十條第二
    項、第二十三條第二項，刑法第十一條前段、第四十七條第
    一項等規定，並審酌被告有多次施用毒品紀錄，戕害自身健
    康，素行不佳，暨其智識、犯罪之目的、動機、手段，犯後
    否認犯行等一切情狀，量處有期徒刑十月，其認事用法核無
    違誤，量刑參酌本罪之法定刑為三年以下，二月以上，被告
    構成累犯，依法應加重其刑，量刑亦屬允當，上訴意旨猶執
    前詞漫為指摘，並認量刑過重，其上訴為無理由，應予駁回
    。
四、據上論斷，應依刑事訴訟法第373條、第368條，判決如主文
    。
本案經檢察官甲○○到庭執行職務。
中    華    民    國    99    年    5    月     12    日
            刑事第四庭    審判長法  官  洪  耀  宗
                                法  官  蔡 王金 全
                                法  官  劉  登  俊
以上正本證明與原本無異。
不得上訴。
                                書記官  張  惠  彥
中    華    民    國    99    年    5     月    12    日
附件
臺灣臺中地方法院刑事判決              98年度易字第2051號
公  訴  人  臺灣臺中地方法院檢察署檢察官
被      告  乙○○  男  33歲（民國○○年○月○日生）
                    住臺中縣后里鄉○○路520巷3弄2號
                    （現因另案於臺灣臺中監獄臺中分監執行
                      中）
                    身分證統一編號：Ｚ000000000號
上列被告因違反毒品危害防制條例案件，經檢察官提起公訴（九
十八年度毒偵字第一五八○號），本院判決如下：
    主    文
乙○○施用第二級毒品，累犯，處有期徒刑拾月。
    犯罪事實
一、乙○○前因違反懲治盜匪條例等案件，經本院以八十六年度
    訴字第二○一號判決處以應執刑有期徒刑七年十月（懲治盜
    匪條例部分有期徒刑七年二月，搶奪部分有期徒刑一年二月
    ）確定；又因違反麻醉藥品管理條例案件，經本院以八十六
    年度易字第一六一三號判決處以有期徒刑七月確定；復因妨
    害自由案件，經本院以九十二年度訴字第一五四八號判決處
    以有期徒刑六月，如易科罰金，以銀元三百元折算一日確定
    ；另因違反電信法案件，經本院以九十二年度訴字第二三六
    二號判決處以有期徒刑四月，如易科罰金，以銀元三百元折
    算一日，並由臺灣高等法院臺中分院以九十三年度上訴字第
    二一六號判決駁回上訴確定；前揭案件，復經臺灣高等法院
    臺中分院以九十六年度聲減字第一五八四號裁定就可減刑案
    件予以減刑後，各自合併應執行有期徒刑七年六月、四月，
    並接續執行，於民國九十六年十一月十五日縮刑期滿執行完
    畢。其又因施用毒品案件，經本院以九十二年度毒聲字第二
    九四號裁定令入勒戒處所觀察、勒戒後，認有繼續施用毒品
    之傾向，由本院以九十二年度毒聲字第五八四號裁定令入戒
    治處所強制戒治，於九十三年二月二十一日強制戒治執行完
    畢，並由臺灣臺中地方法院檢察署檢察官以九十三年度戒毒
    偵字第九五號處分書為不起訴處分確定。詎其猶不知悔改，
    於前次強制戒治執行完畢後五年內，基於施用第二級毒品甲
    基安非他命之犯意，於九十八年二月一日下午五時十六分許
    經醫護人員採尿回溯五日內（起訴書誤載為四日內），在不
    詳地點，以不詳方式，施用甲基安非他命一次。嗣因乙○○
    另違反毒品危害防制條例案件遭臺灣臺中地方法院檢察署通
    緝，警方於九十八年二月一日下午四時三十分許，至臺中縣
    后里鄉○○路五二○巷三弄二號其住處內找尋乙○○，惟乙
    ○○為逃避查緝而藏匿在天花板上，卻不慎摔落而受有腦震
    盪之傷勢，經警將乙○○送行政院衛生署豐原醫院急救，醫
    護人員依急救流程對乙○○導尿檢驗有無毒物反應，結果呈
    安非他命類陽性（positive）反應；警方即採集前揭導尿尿
    袋內所餘尿液再送中山醫學大學附設醫院以氣相層析質譜分
    析法復驗，結果亦呈甲基安非他命陽性反應。
二、案經臺中縣警察局大甲分局報請臺灣臺中地方法院檢察署檢
    察官偵查起訴。
    理    由
一、按除顯有不可信之情況外，公務員職務上製作之紀錄文書、
    證明文書，從事業務之人於業務上或通常業務過程所須製作
    之紀錄文書、證明文書，亦得為證據，刑事訴訟法第一百五
    十九條之四第一、二款定有明文。查卷內之臺中縣警察局大
    甲分局義里派出所委託鑑驗尿液代號與真實姓名對照表、法
    務部調查局九十八年十月二十日調科壹字第○九八○○五三
    六八二○號函、行政院衛生署豐原醫院檢驗科微量元素／藥
    ／毒物測定檢驗結果影本、中山醫學大學附設醫院檢驗科藥
    物檢測中心尿液檢驗報告、行政院衛生署豐原醫院九十八年
    八月十日豐醫歷字第○九八○○○七一一八號函、行政院衛
    生署管制藥品管理局九十一年十月三日管檢字第一一○四三
    六號函各一紙，分係公務員職務上製作之紀錄文書、證明文
    書，及從事業務之人於業務上所製作之證明文書，為公務員
    依職權所為，或從事業務之人於業務上或通常業務過程所須
    製作，與其責任、信譽攸關，若有錯誤、虛偽，公務員、從
    事業務之人可能因此擔負刑事及行政責任，且該等文書經常
    處於可能受公開檢查之狀態，其正確性及真實之保障極高，
    故並無顯有不可信之情況，依上開規定，自得為證據。
二、訊據被告乙○○矢口否認有何施用甲基安非他命犯行，辯稱
    ：於九十八年二月一日員警逮捕時，伊想不開吞食大量感冒
    成藥躲到天花板後摔落昏迷，經送急診，行政院衛生署豐原
    醫院非依法定程序檢驗尿液，難保忙中有錯或因急診室人潮
    來往而作業疏失，員警未於伊清醒時採尿，且二月一日晚上
    所採尿液至同月二日上午伊才簽名按指印，所以有十多個小
    時尿瓶並未封罐，難保員警忙中有錯甚至為求績效，使伊權
    益受損，又伊警詢中精神未回復，員警要伊跟著電腦已經打
    好的筆錄回答，被告不知員警問些什麼，只記得要求員警讓
    伊易科罰金云云。然查：
  (一)證人張俊盈即查獲員警於本院審理時證稱：伊送被告去醫院
    時，醫生問伊被告如何摔下來的，伊說他從天花板摔下來，
    他是毒品通緝犯，醫生怕他吸毒過量，要照急救程序，進行
    藥物檢測，所以對被告進行導尿，當天被告的叔叔及家人都
    有到場等語（參見本院卷第一二○頁），且本院依職權函詢
    行政院衛生署豐原醫院當天採集被告尿液之經過，該醫院回
    覆稱：「乙○○先生為三十三歲男性，在九十八年二月一日
    下午四時五十三分由警察及叔叔送至本院急診，當時警察訴
    黃先生有吸毒情形，於天花板上踩空跌到床上而送醫院；黃
    先生是清醒的，但有點不合作，所以用導尿來採集尿液做化
    驗，尿液是要驗安非他命及嗎啡的濃度。」此有行政院衛生
    署豐原醫院九十八年八月十日豐醫歷字第○九八○○○七一
    一八號函在卷可憑（參見本院卷第二九頁），是行政院衛生
    署豐原醫院醫護人員為能對被告急救時有正確之醫療判斷，
    故對被告導尿檢驗是否有毒品或藥物反應，並無不當。
  (二)按檢察事務官、司法警察官或司法警察因調查犯罪情形及蒐
    集證據之必要，對於經拘提或逮捕到案之犯罪嫌疑人或被告
    ，得違反犯罪嫌疑人或被告之意思，採取其指紋、掌紋、腳
    印，予以照相、測量身高或類似之行為；有相當理由認為採
    取毛髮、唾液、尿液、聲調或吐氣得作為犯罪之證據時，並
    得採取之，刑事訴訟法第二百零五條之二定有明文。而行政
    院衛生署豐原醫院醫護人員對被告導尿檢驗結果，呈安非他
    命類之陽性（positive）反應，此有行政院衛生署豐原醫院
    檢驗科微量元素／藥／毒物測定檢驗結果影本一紙附卷可參
    （參見警卷第八頁），且證人張俊盈於本院審理時證稱：檢
    驗出來後，醫院馬上給伊看報告，伊看了這份報告，才將被
    告導尿的尿袋採集二瓶尿液帶回警局做進一步檢驗等語（參
    見本院卷第一二○頁），則證人張俊盈係因看了行政院衛生
    署豐原醫院檢驗科微量元素／藥／毒物測定檢驗結果，發覺
    被告尿液呈安非他命類之陽性反應，而認被告涉嫌違反毒品
    危害防制條例第十條第二項施用第二級毒品罪，為蒐集被告
    施用第二級毒品之相關證據，對經逮捕到案之被告，就導尿
    尿袋內剩餘之被告尿液加以採集，縱未獲被告同意，依前揭
    條文意旨，並無違背刑事訴訟法之相關規定，是證人張俊盈
    採集被告尿液送驗之過程合法。
  (三)被告辯稱：二月一日晚上所採尿液至同月二日上午伊才簽名
    按指印，所以有十多個小時尿瓶並未封罐，難保員警忙中有
    錯甚至為求績效，使伊權益受損云云。然證人張俊盈於本院
    審理時證稱：伊是載被告回警局後，才請被告封緘，因為在
    醫院沒有封緘的紙條等語（參見本院卷第一二○頁），則證
    人張俊盈於採集被告尿液後，雖未能立即請被告封緘尿罐，
    惟此係因證人張俊盈身在醫院無封緘紙張，此乃時、空環境
    不便所致，並非證人張俊盈故意違反採證程序，要難認證人
    張俊盈採證違法而無證據能力。又證人張俊盈係依法執行職
    務之公務員，立場應係客觀公正，且證人張俊盈與被告素不
    相識，更無仇隙，其於本院審理時復具結作證，如有虛偽陳
    述，依法須負偽證刑責，衡情實難認證人張俊盈有甘冒偽證
    刑責之風險，而故意誣陷被告之動機及必要性；況證人張俊
    盈於觀看行政院衛生署豐原醫院檢驗科微量元素／藥／毒物
    測定檢驗結果後，已知被告尿液呈安非他命類之陽性反應，
    遂採集同一尿袋內之尿液送複驗，該尿袋內之尿液已足認定
    被告犯罪，證人張俊盈實無多此一舉且另承擔瀆職、偽證之
    風險，於採集之被告尿液內進行不法加工以構陷被告，是被
    告空言臆測證人張俊盈為求績效使其權益受損云云，要無可
    採。
  (四)被告辯稱：行政院衛生署豐原醫院難保驗尿過程中忙中有錯
    或因急診室人潮來往而作業疏失，起訴書也闡明醫院檢測報
    告安非他命指數「異常」云云。然行政院衛生署豐原醫院檢
    驗科微量元素／藥／毒物測定檢驗結果已載明被告尿液呈安
    非他命類之陽性（positive）反應；而同一尿袋內之被告尿
    液經送中山醫學大學附設醫院以氣相層析質譜分析法複驗結
    果，亦呈安非他命及甲基安非他命陽性反應，此有該中心九
    十八年三月十三日尿液檢驗報告及臺中縣警察局大甲分局義
    里派出所委託鑑驗尿液代號與真實姓名對照表在卷可憑（參
    見警卷第六頁），則同一尿袋尿液經送不同機構檢驗，均有
    安非他命之陽性反應，實難認係行政院衛生署豐原醫院作業
    疏失所致，被告空言辯稱可能是行政院衛生署豐原醫院作業
    疏失云云，委無可採。
  (五)被告辯稱：伊服用感冒藥才會在醫院中檢出尿液有安非他命
    成份云云，並提出「黃氏感冒膠囊」一盒為證。惟本院依職
    權將該「黃氏感冒膠囊」一盒送法務部調查局檢驗是否服用
    後尿液會呈甲基安非他命陽性反應，該局回覆稱：「來函所
    附『黃氏感冒膠囊』，因包裝完整並具衛生署之許可字號（
    衛署藥製字第○二九八五三號），故不另行檢驗。經查衛生
    署藥品許可證資料，該藥物有Methylephedrine 成分，於服
    用後其尿液以免疫分法進行初步檢驗，或可能造成安非他命
    類陽性反應，但衛生署認可之濫用藥物尿液檢驗機構，依規
    定須再以氣相層析質譜儀進行確認檢驗，則不致造成甲基安
    非他命陽性反應。另該感冒藥其他成分依Disposition of
    Toxic Drugs and Chemicals in Man一書第六版記載，均不
    會代謝為甲基安非他命或安非他命成份，其尿液亦不致檢出
    甲基安非他命陽性反應。」此有該局九十八年十月二十日調
    科壹字第○九八○○五三六八二○號函附卷可參；而被告尿
    液既經送中山醫學大學附設醫院檢驗科藥物檢測中心以氣相
    層析質譜分析法複驗結果，亦呈甲基安非他命陽性反應，業
    如前述，依前揭函文意旨，實可排除因服用「黃氏感冒膠囊
    」可能引起之偽陽性反應，是被告前揭置辯，亦非可採。
  (六)按嗎啡及甲基安非他命均非人體所能自行合成代謝於體外之
    物質，此為公眾週知事項。且依中山醫學大學附設醫院檢驗
    科藥物檢測中心九十八年三月十三日尿液檢驗報告內容記載
    ，被告於九十八年二月一日所採樣之尿液，甲基安非他命含
    量高達55440ng/ml，而嗎啡（海洛因之主要代謝物）之半衰
    期（血中濃度減半所需之時間）大約為三小時，服用海洛因
    後二十四小時內約有服用量之百分之八十排泄於尿液中，甲
    基安非他命之半衰期大約為九小時，而甲基安非他命服用後
    於二十四小時內約有百分之七十排泄於尿液中，海洛因與甲
    基安非他命於尿液中排出之最長時限，受施用劑量、施用方
    式、個人體質及其代謝情況等因素影響，因個案而異，一般
    可檢出之最長時間為海洛因服用後二至四天，甲基安非他命
    一至五天，此有行政院衛生署管制藥品管理局九十一年十月
    三日管檢字第一一○四三六號函在卷可憑，足見被告確有於
    於九十八年二月一日下午五時十六分許經醫護人員採尿回溯
    五日內，施用甲基安非他命一次無訛。
  (七)被告前因施用毒品案件，經本院以九十二年度毒聲字第二九
    四號裁定令入勒戒處所觀察、勒戒後，認有繼續施用毒品之
    傾向，由本院以九十二年度毒聲字第五八四號裁定令入戒治
    處所強制戒治，於九十三年二月二十一日強制戒治執行完畢
    ，並由臺灣臺中地方法院檢察署檢察官以九十三年度戒毒偵
    字第九五號處分書為不起訴處分確定，是被告經強制戒治執
    行完畢釋放後，五年內再犯毒品危害防制條例第十條之罪，
    依毒品危害防制條例第二十三條第二項之規定，即應進入審
    理程序審判。本案事證明確，被告犯行洵堪認定，應依法論
    科。
三、核被告所為，係犯毒品危害防制條例第十條第二項施用第二
    級毒品罪。其施用前持有第二級毒品之低度行為，已為施用
    第二級毒品之高度行為所吸收，不另論罪。被告前因違反懲
    治盜匪條例等案件，經本院以八十六年度訴字第二○一號判
    決處以應執刑有期徒刑七年十月（懲治盜匪條例部分有期徒
    刑七年二月，搶奪部分有期徒刑一年二月）確定；又因違反
    麻醉藥品管理條例案件，經本院以八十六年度易字第一六一
    三號判決處以有期徒刑七月確定；復因妨害自由案件，經本
    院以九十二年度訴字第一五四八號判決處以有期徒刑六月，
    如易科罰金，以銀元三百元折算一日確定；另因違反電信法
    案件，經本院以九十二年度訴字第二三六二號判決處以有期
    徒刑四月，如易科罰金，以銀元三百元折算一日，並由臺灣
    高等法院臺中分院以九十三年度上訴字第二一六號判決駁回
    上訴確定；前揭案件，復經臺灣高等法院臺中分院以九十六
    年度聲減字第一五八四號裁定就可減刑案件予以減刑後，各
    自合併應執行有期徒刑七年六月、四月，並接續執行，於九
    十六年十一月十五日縮刑期滿執行完畢，有臺灣高等法院被
    告前案紀錄表及臺灣臺中地方法院檢察署刑案資料查註紀錄
    表在卷可憑，被告前受有期徒刑執行完畢，五年內故意再犯
    本件有期徒刑以上之罪，為累犯，應依刑法第四十七條第一
    項之規定加重其刑。爰審酌被告一再施用毒品，經前次強制
    戒治執行完畢釋放後，五年內再犯本案毒品危害防制條例第
    十條第二項之罪，戕害自身健康，素行堪認不佳，暨其智識
    、犯罪之目的、動機、手段，犯後否認犯行等一切情狀，量
    處如主文所示之刑，以資懲儆。
據上論斷，應依刑事訴訟法第二百九十九條第一項前段，毒品危
害防制條例第十條第二項、第二十三條第二項，刑法第十一條前
段、第四十七條第一項，判決如主文。
中    華    民    國    99    年    2     月    26    日
                  刑事第十四庭  法  官  黃裕仁
以上正本證明與原本無異。
如不服本判決應於收受判決後十日內向本院提出上訴書狀，並應
敘述具體理由；其未敘述上訴理由者，應於上訴期間屆滿後二十
日內向本院補提理由書（均須按他造當事人之人數附繕本，切勿
逕送上級法院）。
                                書記官  何惠文
中    華    民    國    99    年    2     月    26    日
附錄論罪科刑法條
毒品危害防制條例第十條第二項
施用第二級毒品者，處三年以下有期徒刑。

司法院資訊處製作；財團法人民間司法改革基金會備份。
